臺灣臺北地方法院民事判決　　　　　　 100年度簡上字第52號
上　訴　人　漢唐光電科技股份有限公司
法定代理人　徐國良
訴訟代理人　鄭欣儀
　　　　　　林若婷
　　　　　　林佳胤
　　　　　　林倩妏
被上訴人　　名揚光電有限公司
法定代理人　許春斗
訴訟代理人　陳秋美
上列當事人間請求給付貨款事件，上訴人對於中華民國99年12月
9日本院臺北簡易庭99年度北簡字第15130號第一審判決提起上訴
，本院於民國100年10月19日言詞辯論終結，判決如下：
    主  文
上訴駁回。
第二審訴訟費用由上訴人負擔。
    事實及理由
一、被上訴人主張略以：(一)上訴人於民國97年7 月22日向被上訴
    人訂購貨品（訂購單編號：00000000，下稱系爭訂購單），
    被上訴人於同年8 月20日依約定日期交貨完成，並經上訴人
    職員邱梅雀於出貨單（編號：BG-001345 ，下稱系爭出貨單
    ）上簽收無誤，貨款共計新臺幣（下同）183,338 元，被上
    訴人已開立銷貨對帳明細表及發票予上訴人，並多次以存證
    信函及電話向上訴人請求給付貨款，均為上訴人所拒，爰起
    訴請求上訴人給付貨款。(二)系爭訂購單上有上訴人公司法定
    代理人徐國良之簽名，且系爭貨物係依兩造交易慣例，先以
    電話確認後，再由專任司機黃邱琪將貨物送至上訴人公司，
    上訴人確有收到系爭貨物。(三)上訴人前曾於97年2 月18日向
    被上訴人訂貨（訂購單編號：00000000，下稱97年2 月18日
    訂購單），訂購單上貨物品名為「G-C4116LQT-TA 」，被上
    訴人則於97年3月14日交貨，出貨單上品名為「P34cluster-
    R 」，與系爭訂購單及出貨單上所載貨物品名相同；上訴人
    另曾於97年3月12日向被上訴人訂貨（訂購單編號：0000000
    0，下稱97年3月12日訂購單），被上訴人則於97年4月1日交
    貨；上開兩次交易上訴人均已付清貨款，且該兩次交易之訂
    購單、出貨單均係由上訴人公司職員邱梅雀簽署，訂購單上
    並有上訴人公司負責人徐國良之簽名，與系爭交易訂購單上
    之筆跡相同，作業模式亦相同，足證系爭貨物確係上訴人所
    訂購，其顯係蓄意逃避付款責任。並聲明：上訴人應給付被
    上訴人183,338元，及自99年7月20日起至清償日止，按年息
    5%計算之利息。
二、上訴人則以：(一)否認本件買賣契約存在，被上訴人主張之時
    間，上訴人已無經營LED 事業，未向被上訴人採購系爭貨物
    ，亦未收受系爭貨物，自無給付貨款義務。(二)被上訴人提出
    之97年7月22日訂購單上產品名稱為G-C4116LQT-TA、G-C411
    6YTT-TA，數量均為2500，與97年8月20日出貨單上產品名稱
    P-34CLUSTER-R、P-34CLUSTER-Y，數量5000均不相符，顯見
    系爭貨物並無訂購單，且系爭出貨單上亦無送貨地址，難認
    系爭貨物已送交上訴人。原審遽認訂購物品與出貨單相符，
    顯有認事違誤之處。(二)於系爭訂購單及出貨單上簽名之邱梅
    雀，雖曾為上訴人公司之員工，然其掌管採購及倉庫，隨後
    離職轉任職於訴外人晶瑞有限公司（下稱晶瑞公司），晶瑞
    公司係上訴人負責出口業務之副總文其榮所創，然渠等均非
    公司董事或負責人，無權對外簽訂合約，邱梅雀不懂英文亦
    不知如何出口報關，卻證稱該筆貨物隔天出口至加拿大，而
    出口當日文其榮更已離職，可見系爭貨物係由被上訴人送交
    晶瑞公司無誤。邱梅雀、文其榮等顯係利用上訴人名義為上
    開行為。原審僅以邱梅雀為上訴人員工，即認定無中生有之
    訂購單效力應及於上訴人，顯有違誤等語置辯。
三、原審判決上訴人應給付被上訴人183,338元，及自99年7月20
    日起至清償日止，按年息5 ％計算之利息，並得假執行。上
    訴人不服提起上訴，並聲明：(一)原判決廢棄；(二)被上訴人在
    第一審之訴及假執行之聲請均駁回。被上訴人則聲明：駁回
    上訴。
四、被上訴人主張邱梅雀於97年7、8月間任職於上訴人公司，系
    爭訂購單及出貨單上有邱梅雀之簽名，被上訴人於同年8 月
    20日交貨後，曾開立銷貨對帳明細表及發票予上訴人，依銷
    貨對帳明細表及發票所載，被上訴人出售之系爭貨物含稅總
    價金為183,383元（其中品名P34cluster-R 之貨物，出貨數
    量為2496、單價為35元；品名P34cluster-Y之貨物，出貨數
    量為2494、單價為35元）等情，業據其提出系爭訂購單、出
    貨單，以及銷貨對帳明細表、統一發票等為證（見本審卷第
    122至124頁），且為上訴人所不爭執，堪信為真正。
五、被上訴人主張上訴人應給付系爭貨款，上訴人則以前揭情詞
    置辯，是本件爭執事項應為：(一)系爭貨物是否為上訴人公
    司之法定代理人徐國良授權邱梅雀向被上訴人訂購？(二)系
    爭貨物是否已交付於上訴人，而應由上訴人負給付貨款之責
    ？茲分述如下：
(一)系爭貨物確係由上訴人公司之法定代理人徐國良授權邱梅雀
    向被上訴人所訂購：
 1、被上訴人雖辯稱未曾向上訴人訂購系爭貨物，惟觀諸系爭訂
    購單，其上除有當時任職於上訴人公司之員工邱梅雀之簽名
    外，並經上訴人公司法定代理人即董事長徐國良於核准欄簽
    名，且加註「07／22」之訂購日期（見本審卷第122 頁）；
    證人邱梅雀亦兩度到庭具結證稱：伊前係任職於上訴人公司
    ，97年9月7日離職，系爭貨物係伊向被上訴人訂購，上訴人
    公司的訂購單都要經過董事長徐國良的簽名才能夠送出，系
    爭訂購單確實經過董事長的核准，核准欄上面的簽名是董事
    長簽的，董事長簽字後才送出去，系爭訂購單正本現在還在
    上訴人公司等語明確（見本審卷第55、110 頁）。另觀被上
    訴人提出之97年2月18日、97年3月12日訂購單（見本審卷第
    23、127 頁），均係由徐國良在核准欄簽名並加註日期、由
    邱梅雀在確認欄簽名，核與系爭訂購單之記載方式相同；此
    外，上訴人亦自承邱梅雀任職期間係掌管採購及倉庫業務，
    且該兩項業務均係由邱梅雀1 人負責（見本審卷第66頁）；
    由上堪認系爭訂購單確係經由上訴人公司法定代理人徐國良
    簽名核准後，再由負責採購業務之證人邱梅雀傳送予被上訴
    人，上訴人自應受其拘束甚明。上訴人公司法定代理人徐國
    良亦不否認系爭訂購單上之簽名係伊本人之筆跡，然辯稱訂
    購單上之簽名係剪貼上去的（見本審卷第110 頁）；惟按當
    事人主張有利於己之事實，就其事實有舉證之責任，民事訴
    訟法第277 條定有明文；又事實有常態與變態之分，其主張
    常態事實者無庸負舉證責任，反之，主張變態事實者，則須
    就其所主張之事實負舉證責任；又原告對於自己主張之事實
    已盡證明之責後，被告對其主張，如抗辯其不實並提出反對
    之主張者，則被告對其反對之主張，亦應負證明之責，此為
    舉證責任分擔之原則（最高法院18年上字第2855號判例參照
    ）。查被上訴人主張系爭訂購單係由當時任職於上訴人公司
    之邱梅雀傳送予被上訴人，其上並經上訴人公司董事長徐國
    良簽名核准等情，業經其提出系爭訂購單以及兩造以往交易
    之訂購單影本為證，並經證人邱梅雀到庭證述明確，上訴人
    雖抗辯系爭訂購單上徐國良之簽名係剪貼而成，惟並未提出
    任何證據以證明此一變態事實，僅空言抗辯，自不足採。
 2、上訴人雖另辯稱系爭訂購單、出貨單所載貨物品名、數量不
    符，系爭貨物並無訂購單云云。惟證人邱梅雀業於本院審理
    中具結證稱：「（上訴人法定代理人問：97年7 月22日訂購
    單、97年8 月20日出貨單，關於訂單編號、產品名稱、數量
    都不相符，是否為同一筆貨物？）訂購單的編號（是）我公
    司記載的流水編號，080722是西元日期，05是這個產品指名
    揚公司物料裡面是第5家，出貨單訂單000000-0，980722 應
    該是指民國的日期，但-3要問名揚公司才知道。關於品名、
    規格我在訂貨單上記載G-C4116LQT-TA 是我對產品的所編的
    產品型號，P-34CLUSTER-R是我們公司的尺寸，是LED之間的
    問題。數量訂單上是記載各2500，出貨單上我是依據實際上
    的出貨數量記載。訂購單、出貨單記載是指同一批的貨品。
    」等語明確（見本審卷第109 頁）。另觀上訴人所不爭執之
    兩造間97年2 月18日訂購單及該筆交易之出貨單，訂購單上
    所載貨物品名為「G-C4116LQT-TA 」、數量為3000，惟出貨
    單上所載之貨物品名卻為「P34cluster-R」、出貨數量則為
    2998，而被上訴人97年3月20日開立之發票及97年3月間出具
    之銷貨對帳明細表，均係依上開出貨單所載品名、數量記載
    （見本審卷第127至128頁）；復觀兩造間之97年3 月12日訂
    購單及該筆交易之出貨單，訂購單上所載貨物品名為「G-C4
    140LQT-V」、數量為500 ，出貨單上所載貨物品名卻為「口
    40-R」、出貨數量則為499，而被上訴人於97年4月25日開立
    之發票及銷貨對帳明細表，亦係依出貨單所載品名、數量記
    載（見本審卷第23至25頁）；上訴人就上開兩筆交易均已如
    數付款，並未爭執出貨單與訂購單所載品名、數量不符，亦
    有被上訴人提出之97年2月18日訂購單、97年3月12日訂購單
    ，以及該兩筆交易之出貨單、發票、銷貨對帳明細表、上訴
    人給付貨款支票等在卷可佐（見本審卷第23至25、127至129
    頁）；顯見兩造交易時，訂購單與出貨單上所載貨物品名、
    訂購數量未必一致，且由前述兩造間97年2 月18日該次交易
    相關文件可知，上訴人公司之訂購單上所載品名「G-C4116L
    QT-TA」之貨物，即係對應被上訴人出貨單上所載品名「P34
    cluster-R 」之貨物甚明。從而，被上訴人主張系爭訂購單
    上記載「品名G-C4116LQT-TA 、數量2500」之貨物即係出貨
    單上記載「品名P34cluster-R、出貨數量2496」之貨物、訂
    購單上記載「品名G-C4116YTT -TA、數量2500」之貨物即係
    出貨單上記載「P34cluster-Y、數量2494」之貨物，系爭訂
    購單與出貨單所載貨物品名不同，係因兩造對於產品使用之
    代號不同所致，出貨數量較訂購單所載數量略有短少，則係
    因製造過程中有損耗所致，應堪採信；況本件被上訴人亦係
    依實際出貨數量請求上訴人給付貨款，並非依系爭訂購單所
    載訂購數量各2500支請求給付貨款，是上訴人前揭所辯尚無
    足採。
(二)系爭貨物已交付於上訴人，上訴人自應負給付貨款之責：
 1、上訴人雖辯稱系爭出貨單上無上訴人公司地址之記載、未曾
    收受系爭貨物云云。惟黃邱琪曾於89年至99年間任職於被上
    訴人公司擔任司機工作，系爭出貨單上所載貨物係由黃邱琪
    載運至位於新北市中和區之上訴人公司地址（按即上訴人設
    於新北市○○區○○路16號9樓之4之營業所）交給上訴人公
    司之經理邱梅雀，並將出貨單交由邱梅雀簽收等情，業據黃
    邱琪到庭證述明確（見本審卷第54至55頁）。證人邱梅雀亦
    證稱：系爭貨物係由伊簽收，簽收後擺放在上訴人公司倉庫
    ，隔天出貨給加拿大公司HAMILTON DIGITAL DESIGNS（見本
    審卷第55頁）；而被上訴人所提出之系爭出貨單上客戶簽章
    欄確有邱梅雀之簽名（見本審卷第123 頁），上訴人並自承
    邱梅雀任職於上訴人公司期間係負責採購及倉庫業務（見本
    審卷第66頁），則邱梅雀自有代上訴人收受系爭貨物之權限
    。由上堪認被上訴人主張系爭貨物於97年8 月20日載運至上
    訴人公司營業地點後，已交由邱梅雀簽收，而依約給付完畢
    ，應屬實在。至系爭出貨單上雖僅記載「客戶：漢唐」，而
    無詳細之地址，惟觀諸上訴人所不爭執之兩造前於97年2、3
    月間所為交易之出貨單，其上亦均僅記載「客戶：漢唐」或
    「客戶：漢唐光電」（見本審卷第24、128 頁），而無詳細
    地址之記載，是上訴人僅以系爭出貨單上無其公司地址之記
    載，即否認曾收受系爭貨物，自不足採。
 2、上訴人雖又主張其公司副總文其榮另行籌組晶瑞公司，被上
    訴人應係將系爭貨物送交晶瑞公司云云。惟系爭貨物確係於
    被上訴人交貨翌日即97年8 月21日，即由報關行辦理出口事
    宜，送交證人邱梅雀所稱上開位於加拿大之公司，有本院向
    上訴人委託之報關行集運有限公司函查所得之系爭貨物出口
    報單在卷足稽（見本審卷第134 頁），該出口報單上所載貨
    物出售人為「GLOBAL OPTO TECHNOLOGY CORPORATION漢唐光
    電科技股份有限公司」，並非晶瑞公司，且貨物品名及數量
    分別為「G-C4116LQT-T LED CLUSTER、數量2496」、「G-C4
    116YTT-T LED CLUSTER、數量2494」，亦與系爭訂購單所載
    貨物品名以及被上訴人主張之交貨數量相符。綜上堪認證人
    邱梅雀證稱伊簽收系爭貨物後，即將之放置於上訴人公司倉
    庫，並於翌日出口至加拿大等語，應堪採信，上訴人辯稱系
    爭貨物係交付予晶瑞公司云云，尚屬無據。
 3、又代理人於代理權限內，以本人名義所為之意思表示，直接
    對本人發生效力；代理權之限制及撤回，不得以之對抗善意
    第三人；但第三人因過失而不知其事實者，不在此限；民法
    第103條第1 項、第107條分別定有明文。上訴人雖另提出晶
    瑞公司之基本登記資料以及文其榮與上訴人公司客戶間之往
    來電子郵件等，主張文其榮另行設立晶瑞公司，並與證人邱
    梅雀及上訴人公司之前任財會經理陳彥如聯合竊取公司客戶
    及人事資料等商業機密，要求上訴人公司之客戶逕行付款予
    晶瑞公司，97年7 月間上訴人已無LED 業務，不可能採購系
    爭貨物云云。惟證人邱梅雀證稱其於97年9 月間自上訴人公
    司離職後，即赴大陸幫忙先生的事業，迄至97年11月始返台
    ，98年2 月開始受雇於晶瑞公司，並未與他人合夥籌設晶瑞
    公司（見本審卷第109至110頁）；是上訴人上開主張是否屬
    實，尚有疑問，縱認其主張為真，此亦屬上訴人與其離職員
    工文其榮、邱梅雀等人間之債權債務關係；上訴人既自承邱
    梅雀於97年7、8月間尚任職於其公司，獨立負責採購及倉庫
    業務，則邱梅雀於任職上訴人公司期間內，就其業務範圍內
    之產品採購事項，經上訴人公司法定代理人徐國良核准後，
    下單向被上訴人訂購系爭貨物，自應對本人即上訴人發生效
    力；上訴人既未舉證證明曾就邱梅雀之代理權加以限制，被
    上訴人復已依約交貨，上訴人自應負給付貨款之責，而不得
    以上開理由主張免除付款責任。
六、綜上所述，系爭貨物確係由上訴人公司之法定代理人徐國良
    授權邱梅雀向被上訴人訂購，被上訴人並已如期交付系爭貨
    物予上訴人，上訴人自應負給付貨款之責。而系爭貨物之總
    價為183,383元，交貨日期為97年8月20日，付款方式為次月
    結60天，亦有系爭訂購單、出貨單及發票等在卷足稽（見本
    審卷第122至123頁），亦即上訴人應於交貨次月結算貨款，
    並於60天內給付貨款，即至遲應於97年11月底前給付貨款，
    從而，被上訴人僅起訴請求貨款183,338元，及自99年7月20
    日起依年息5%計算之遲延利息，自屬有據。原審為上訴人敗
    訴之判決，並無不合。上訴意旨指摘原判決不當，求予廢棄
    改判，為無理由，應予駁回。
七、本件事證已臻明確，兩造其餘攻擊與防禦方法經核均不影響
    判決結果，不再一一論述，附此敘明。
八、據上論結，本件上訴為無理由，依民事訴訟法第436條之1第
    3 項、第449條第1項、第78條，判決如主文。
中    華    民    國   100    年    11    月    2     日
                 民事第五庭    審判長法  官  薛中興
                                     法  官  林伊倫
                                     法  官  陳蒨儀
以上正本係照原本作成。
本件不得上訴。
中    華    民    國   100    年    11    月    2     日
                                      書記官  吳貞瑩